臺灣彰化地方法院刑事判決　　　　　　　　　　　　　九十四年度易緝字第一六號
　　公　訴　人　臺灣彰化地方法院檢察署檢察官
　　被　　　告　甲○　　男　五.
右列被告因違反醫師法案件，經檢察官提起公訴（九十年度偵字第二四五一、二四九
七號），暨移送併案審理（臺灣板橋地方法院檢察署九十三年度偵字第一九二九九號
），被告於準備程序中就被訴事實為有罪之陳述，經告以簡式審判之旨，並聽取意見
後，本院合議庭裁定由受命法官獨任進行簡式審判程序，判決如左：
    主    文
甲○未取得合法醫師資格，擅自執行醫療業務，處有期徒刑拾月。緩刑年。
扣案之牙科醫療用躺椅壹張、鹵素燈壹座、碘酒壹瓶、福馬林壹瓶、ＣＭＣＰ根管用
壹瓶、根管挫針貳支、棉針貳支、暫時充填器貳支及未扣案之牙科診療檯壹張、器材
暨消毒鍋器械壹批，均沒收。
    犯罪事實
一、甲○前於民國五十八年間習得牙科治療及齒模製造技術，明知未取得合法牙科醫
    師資格，依法不得執行醫療行為，竟憑藉所習得之技術，自七十一年起，在其彰
    化縣福興鄉○○路○段八六、八七號（起訴書漏載同路一段八七號）處所內設置
    牙科醫療用躺椅、鹵素燈、碘酒、福馬林、ＣＭＣＰ根管用、根管挫針、棉針、
    暫時充填器等醫療藥品器材，擅自為親友等不特定人士從事補牙、活動假牙等醫
    療業務行為，迄九十年三月二十三日下午三時四十分許，為臺灣彰化地方法院檢
    察署檢察事務官持搜索票會同彰化縣警察局鹿港分局在上址查獲，並扣得牙科醫
    療用躺椅一張、鹵素燈一座、碘酒、福馬林、ＣＭＣＰ根管用各一瓶、根管挫針
    、棉針、暫時充填器各二支等物。嗣於九十年七月搬遷到臺北縣居住，復繼續在
    臺北縣中和市○○路○段九三巷二六號住所內設置牙科醫療用診療檯、器材、消
    毒鍋等醫療藥品器材，擅自為不特定多數人製作齒模（俗稱作假牙）後裝置假牙
    及固定鬆脫假牙等專業牙醫師醫療行為，俟經臺北縣政府衛生局於九十三年七月
    五日，派員前往上址住處查獲，並於現場發現擺設有牙科診療檯一張、器材暨消
    毒鍋器械一批。
二、案經臺灣彰化地方法院檢察署檢察官自動簽分偵辦，暨臺北縣政府函請臺灣板橋
    地方法院檢察署檢察官呈請臺灣高等法院檢察署檢察長核轉併案審理。
    理    由
一、右揭犯罪事實，業據被告甲○於本院準備程序及審理時坦承不諱，復經證人乙○
    ○於偵查中證述綦詳，並有臺北縣政府衛生局現場稽查工作日誌表一份及現場照
    片八幀在卷可稽，堪信被告前開自白確與事實相符。按醫療行為指凡以治療、矯
    正或預防人體疾病、傷害、殘缺為目的，所為的診察、診斷及治療；或基於診察
    、診斷結果，以治療為目的，所為的處方、用藥、施術或處置等行為的全部或一
    部的總稱，為病人洗牙、拔牙及蛀牙之磨牙、填補，裝置假牙或固定鬆脫之假牙
    等，均屬醫師法第二十八條所稱之「醫療業務」，未具有合法醫師資格者不得為
    之。又依行政院衛生署於六十四年九月九日訂定發布之齒模製造技術員管理辦法
    第三條規定：本辦法所稱齒模技術員，係指從事齒模製造並依牙醫師或鑲牙生指
    示得從事助理鑲牙之人員。製作齒模（或俗稱作假牙），應由牙醫師或鑲牙生自
    病人口腔中取得模型後，交由齒模製造業者鑄造假牙，其成品再交由牙醫師或鑲
    牙生於病人口腔中進行試戴及裝置。是被告縱有齒模製造技術員之資格，仍應在
    牙醫師或鑲牙生之指示下，方得從事製作假牙之業務，其未有牙醫師或鑲牙生之
    指示，即擅自為他人製作齒模後鑲牙，顯係擅自執行醫療業務之行為，殆無疑義
    。本案事證明確，被告犯行洵堪認定，應依法論科。
二、核被告所為，係犯醫師法第二十八條第一項前段之未取得合法醫師資格擅自執行
    醫療業務罪。按業務一詞，本含有反覆實施同種類業務之意思，被告先後多次擅
    自執行醫療業務之犯行，係基於一違法執行醫療業務之犯意為之，為集合犯，自
    均屬一個業務，僅成立一罪，無連續犯之適用。爰審酌被告犯罪之動機、目的、
    手段，並兼衡被告之品行、生活狀況、智識程度、犯罪後已坦承犯行之犯後態度
    ，及其未取得合法醫師資格仍擅自從事上開醫療業務，對於患者身體健康造成潛
    在性之危險等一切情狀，量處如主文所示之刑。查被告前未曾受有期徒刑以上刑
    之宣告，有臺灣高等法院被告全國前案紀錄表一份在卷足憑，其因誤念致罹刑典
    ，經此偵審程序並科刑之教訓後，應知戒慎警惕，信無再犯之虞，本院認前開對
    被告所宣告之刑以暫不執行為適當，爰併予宣告緩刑三年，以啟自新。扣案之牙
    科醫療用躺椅一張、鹵素燈一座、碘酒、福馬林、ＣＭＣＰ根管用各一瓶、根管
    挫針、棉針、暫時充填器各二支，乃被告所有並為其擅自執行醫療業務犯罪所用
    之物，業據其供明在卷，應依醫師法第二十八條第一項前段之規定宣告沒收之；
    至臺北縣政府衛生局人員前往查獲時所發現之牙科診療檯一張、器材暨消毒鍋器
    械一批，亦係被告所有供犯罪所用之物，雖未扣案，惟尚無證據證明業已滅失，
    爰併予宣告沒收。
據上論斷，應依刑事訴訟法第二百七十三條之一第一項、第二百九十九條第一項前段
，醫師法第二十八條第一項前段，刑法第十一條、第七十四條第一款，判決如主文。
本案經檢察官田德煙到庭執行職務。
中      華      民      國      九十四    年      五      月    十一    日
                                  臺灣彰化地方法院刑事第一庭
                                      法      官  周  莉  菁
右正本證明與原本無異。
如不服本判決，應於判決送達後十日內向本院提出上訴狀( 須附繕本 )。
告訴人或被害人對於判決如有不服具備理由請求檢察官上訴者，其上訴期間之計算係
以檢察官收受判決正本之日期為準。
                                      法院書記官  黃  當  易
中      華      民      國      九十四    年      五      月    十一    日
附錄本判決論罪科刑法條全文：
醫師法第二十八條：
  未取得合法醫師資格，擅自執行醫療業務者，處六個月以上五年以下有期徒刑，得
  併科新臺幣三十萬元以上一百五十萬元以下罰金，其所使用之藥械沒收之。但合於
  下列情形之一者，不罰：
  一、在中央主管機關認可之醫療機構，於醫師指導下實習之醫學院、校學生或畢業
      生。
  二、在醫療機構於醫師指示下之護理人員、助產人員或其他醫事人員。
  三、合於第十一條第一項但書規定。
  四、臨時施行急救。
  犯前項之罪因而致人傷害或死亡者，應依刑法加重其刑至二分之一，並負損害賠償
  之責。
